【裁判字號】    89,上易,2210
【裁判日期】    891128
【裁判案由】    詐欺
【裁判全文】
臺灣高等法院臺中分院刑事判決                  八十九年度上易字第二二一○號
    上  訴  人  臺灣南投地方法院檢察署檢察官
    被      告  乙○○
右上訴人因被告詐欺案件，不服臺灣南投地方法院八十九年度易字第三三三號中華民
國八十九年八月二十一日第一審判決（起訴案號：臺灣南投地方法院檢察署八十九年
度偵字第五三二號），提起上訴，本院判決如左：
    主  文
原判決撤銷。
乙○○連續意圖為自己不法之所有，以詐術使人將本人之物交付，處有期徒刑肆月。
    事  實
一、乙○○明知已陷支付困難，竟意圖為自己不法之所有，基於概括之犯意，於民國
    （以下同）八十八年（起訴書誤載為八十九年）五月六日及同年月十一日，連續
    兩次在南投縣竹山鎮大鞍里山區告訴人甲○○之茶園，詐稱購買後十五天內付款
    ，先後向告訴人購買茶青一七六九臺斤，合計新臺幣（下同）三十五萬三千八百
    元，告訴人不疑有他，如數給付，詎被告拒不付款，迄同年九月間告訴人向警局
    提出告訴時，始虛以應付，於同年月十八日給付二萬五千元（起訴書誤載為二萬
    元），隨即逃逸無蹤，遍尋不著，告訴人始知受騙。
二、案經南投縣警察局竹山分局移送臺灣南投地方法院檢察署檢察官偵查起訴。
    理  由
一、被告乙○○堅（以下稱被告）矢口決否認有何詐欺情事，辯稱：其確實有向告訴
    人買茶青，曾答應十五日內付款，但因告訴人所交付的茶青採收時泡到水，品質
    不好，做出來的茶葉賣不出去，才無法還錢，並非有意詐欺，且其因被人倒會，
    房屋被法院查封拍賣，才會搬家，其已償還告訴人二萬五千元，因告訴人一直要
    求一次還清全部欠款，不願分期，才無法達成和解云云。
二、惟查：（一）右揭被告如何於右揭時、地向告訴人甲○○購買上開茶青，未依約
    於交付後十五天內付款，且經告訴人迭催不獲付款之事實，業據告訴人甲○○於
    偵查中、原審法院及本院調查時指訴綦詳，並有估價單二紙附偵查卷可稽。（二
    ）被告坦承係第一次向告訴人購買茶青，且供承購買茶青時，被告早已因八十四
    年間遭他人倒會二千餘萬元，經濟情況已不太好，所有不動產亦於購買茶青前即
    遭債權人聲請查封拍賣，此有臺灣南投地方法院民事執行處通知在卷可稽，矧迄
    今被告仍未能清償告訴人之貨款，足見被告向告訴人購買茶青時已週轉不靈，陷
    於給付不能。詎被告仍不顧及此，猶向告訴人進貨高達三十五萬三千八百元，且
    保證於十五日內付款，其有不法所有之意圖應無疑義。（三）被告先稱向告訴人
    購買之茶青因泡水，作出來之茶葉品質不好，賣不出去，惟於本院進行言詞辯論
    時，又改稱因積欠李崇信錢，故將茶青交渠抵債等語，前後所供矛盾不一，其所
    辯已難令人採信。（四）被告於原審法院辯稱：「被告向告訴人購買的是春茶，
    但告訴人遲未交貨，拖到入夏始交貨，茶葉品質不好」云云。然查系爭茶青係被
    告之胞兄即證人林登祥送往被告經營之工廠，據林登祥於原審法院證稱：「春茶
    是四月底五月初採收，夏茶是六月底採收，當時交付被告的茶青是春茶，不可能
    是夏茶，如果是夏茶，被告不可能會收，而且夏茶的價錢只有春茶的一半，被告
    不可能會收：：：」，被告對於證人林登祥上開所述，亦當庭表示無意見。且告
    訴人交付茶青予被告之時間為八十八年五月六日及同月十一日，有估價單影本二
    張附卷足憑，核其交付之時間均係春茶採收之時期，自無被告所指告訴人遲延交
    付茶青致品質不佳之問題。至於證人即被告之同居人陳美卉於原審法院證稱：茶
    青原本約定四月底交貨，但因雨，告訴人延至五月才交貨，致茶青變老，品質不
    好云云，無非係迴護被告之詞，應不足取。（五）矧被告果認告訴人交付之茶青
    品質有問題，無論係泡水或太老，衡情被告應於第一次進貨後馬上退貨或要求減
    少價金，豈有不此之圖，仍繼續向告訴人進貨之理。足見告訴人出售予被告之茶
    青，應無被告所稱品質不佳之問題。故被告上開所辯無非係詐取茶青後，推託付
    款之詞，應無足採。被告已無給付能力，仍保證如期支付貨款，而向告訴人大量
    購買茶青，事後卻不支付貨款，被告所為係意圖為自己不法之所有，以詐術使人
    交付財物無疑。本件事證明確，被告犯行可以認定。
二、核被告所為係犯刑法第三百三十九條第一項之詐欺取財罪。核被告所為數行為，
    時間緊接，所犯罪名相同，顯係出於概括之犯意為之，為連續犯，爰依刑法第五
    十六條之規定以一罪論，並加重其刑。原審不察，遽予無罪之諭知，自有未洽，
    檢察官上訴意旨，指摘原判決不當，非無理由，自應予撤銷改判，爰審酌被告犯
    罪之動機、目的、手段，及其品性、生活狀況、智識程度、犯罪所生之損害，及
    犯罪後飾詞狡辯，且民事部分迄未與告訴人達成和解等一切情狀，量處如主文第
    二項所示之刑。
三、據上論結，應依刑事訴訟法第三百六十九條第一項前段、第三百六十四條、第二
    百九十九條第一項前段、刑法第五十六條、第三百三十九條第一項，罰金罰鍰提
    高標準條例第一條，判決如主文。
本案經檢察官丙○○到庭執行職務。
中      華      民      國    八十九      年    十一      月   二十八   日
                              臺灣高等法院臺中分院刑事第十庭
                                    審判長法  官  林  照  明
                                          法  官  李  寶  堂
                                          法  官  蕭  廣  政
右正本證明與原本無異。
不得上訴。
                                          書記官  黃  禎  祥
中      華      民      國    八十九      年    十一      月    三十    日
附錄論罪科刑法條：
刑法第三百三十九條
意圖為自己或第三人不法之所有，以詐術使人將本人或第三人之物交付者，處五年以
下有期徒刑、拘役或科或併科一千元以下罰金。
以前項方法得財產上不法之利益或使第三人得之者亦同。
前二項之未遂犯罰之。
                                                                Ｋ


司法院資訊處製作；財團法人民間司法改革基金會備份。
